【裁判字號】    98,易,3415
【裁判日期】    990325
【裁判案由】    恐嚇等
【裁判全文】
臺灣臺北地方法院刑事判決              98年度易字第3415號
公  訴  人  臺灣臺北地方法院檢察署檢察官
被      告  戊○○
上列被告因恐嚇等案件，經檢察官提起公訴（98年度偵續字第7
82號），本院判決如下：
    主  文
戊○○犯恐嚇罪，處拘役伍拾日，如易科罰金，以新臺幣壹仟元
折算壹日；又犯公然侮辱罪，處拘役拾伍日，如易科罰金，以
新臺幣壹仟元折算壹日。應執行拘役柒拾日，如易科罰金，以新
臺幣壹仟元折算壹日。
    事  實
一、戊○○與其父親丁○○、母親洪淑梅共同在臺北市五分埔地
    區經營服飾店生意（地址為臺北市○○區○○路459 巷5 弄
    33號），林秀琴則在戊○○服飾店對面之永吉路459 巷5 弄
    36號之1 開設「舒眉服裝行」經營服飾生意，雙方為生意競
    爭等問題迭有爭吵，戊○○竟基於恐嚇危害安全之犯意，於
    民國98年4 月2 日晚間7 時許，在其與家人經營之服飾店門
    口前，對丙○○恫稱「不必房租就贏你、要趕快搬走，不然
    每天來罵讓你生意做不下去、並要找人來亂你生意！」等語
    ，其見丙○○聽聞上開話語後對其怒目相視，復恫稱：「看
    三小！再看就把眼珠挖出來！」，以加害他人營業自由及身
    體之事，對丙○○施行恐嚇，使丙○○生心畏懼，致生危害
    於安全。戊○○復基於公然侮辱之犯意，於98年4 月7 日下
    午4 時許，在其與家人經營之服飾店門前之不特定人得以共
    見共聞之公開場所，以「不要臉」、「老處女」、「早死早
    投胎」、「破雞巴」、「棺材鑽一半都嫁不出去」等不雅低
    俗言詞侮辱丙○○，足以造成丙○○難堪不快並貶損其人格
    。嗣因98年4 月7 日當晚8 時許，丙○○因不滿遭戊○○以
    上開言語侮辱，進入戊○○店內毆打戊○○，丙○○之店員
    甲○○見狀亦進入戊○○店內，隨後丙○○、甲○○與戊○○即發生肢體衝突（此部份前經檢察官提起公訴，本院業以
    98 年 度易字第2605號判決判處丙○○拘役40日、甲○○拘
    役55日、戊○○拘役50日，除丙○○部分已確定外，甲○○
    、戊○○部分均經該二人上訴，由臺灣高等法院審理中），
    戊○○即於隔天報警處理，丙○○經警方通知到案後，亦向
    員警陳明戊○○有前揭恐嚇及公然侮辱之行為，始循線查知
    上情。
二、案經丙○○訴由臺北市政府警察局信義分局報請臺灣臺北地
    方法院檢察署檢察官偵查起訴。
    理  由
壹、證據能力部分：
一、按刑事訴訟法第159 條之1 第2 項規定：「被告以外之人於
    偵查中向檢察官所為之陳述，除顯有不可信之情況者外，得
    為證據」，然刑事訴訟法，為保障被告之反對詰問權，已採
    納英美之傳聞法則，而被告以外之人於偵查中向檢察官所為
    之陳述，其本質屬傳聞證據，依傳聞法則，原無證據能力，
    係因立法者以刑事訴訟法規定檢察官代表國家偵查犯罪、實
    施公訴，依法有訊問被告、證人、鑑定人之權，且實務運作
    時，偵查中檢察官向被告以外之人所取得之陳述，原則上均
    能遵守法律規定，不致違法取供，其可信性極高，為兼顧理
    論與實務為由，而例外設定其具備非顯不可信之要件時，得
    為證據（最高法院95年度臺上字第3220號判決參照）。查證
    人丁○○、丙○○、甲○○、己○○、乙○○於偵查中向檢
    察官所為之證述，已依法於檢察官訊問前具結，可擔保其係
    據實陳述，此有上開證人之結文附卷可考，而被告對於上開
    證人之證言，亦未曾釋明此等向檢察官所為之陳述，有非出
    於真意或有何違法取供之情形，本院復查無檢察官有以不正
    方法取證，或有任何其他顯有不可信之情事，揆諸上開說明
    ，本案證人於偵查中之證述有證據能力。
二、又按刑事訴訟法基於證據裁判主義及證據能力之規定，得以
    作為認定犯罪事實之依據，以有證據能力之證據為限，惟證
    人所為證述與其於審判外之陳述相異時，可提出該證人先前
    所為自我矛盾之陳述，以之判斷證人證言之證明力，此種作
    為彈劾證據使用之傳聞證據，因非用於認定犯罪事實之基礎
    ，不受傳聞法則之拘束。因此，被告以外之人於審判外之言
    詞或書面陳述，雖不得以之直接作為認定犯罪事實與否之證
    據，但非不得以之作為彈劾證據，用來爭執或減損被告、證
    人或鑑定人陳述之證明力，以作為評判證人證言之證據價值
    ，及是否得採擇作為認定犯罪事實之依據。本案證人丙○○
    、甲○○先前於警詢中之證述，屬被告以外之人於審判外之
    陳述，為傳聞證據，又無刑事訴訟法第159 條之1 至159 條
    之4 所規定得為證據之情形，且被告及辯護人於本院準備程
    序亦陳明爭執其證據能力，依前揭明，雖不得直接作為本案
    之證據，惟仍容許以之作為彈劾證據，以究明其於本院所採
    取證人證述之證據價值之有無及程度，併予說明。
貳、實體部分：
一、訊據被告戊○○固坦承其在五分埔經營服飾生意，告訴人丙○○係在其對面經營服飾生意之鄰居，雙方因競爭服飾生意
    等原因，過去彼此積怨甚深，其於98年4 月2 日有與告訴人
    發生爭執，及於數日後之98年4 月7 日，發生告訴人進入其
    店內毆打其身體之事件等事實。惟矢口否認有何恐嚇與公然
    侮辱犯行，辯稱：98年4 月2 日，告訴人之店員甲○○的親
    友來找甲○○，該人要回去之前，說「各位各位這就是龍發
    堂，龍發堂到了！」，我聽到後才對告訴人說「你平常罵我
    罵不夠，還有找人來亂，我說親友團誰沒有，每個人都有親
    戚，要比人多，我不可能輸你。」，告訴人抓到我的小辮子
    ，就打電話給她姊夫，聲稱要找有黑道背景的人來修理我，
    告訴人的姊夫打電話給我舅公，我舅公再打電話通知我，叫
    我小心一點，後來我對我舅公說，我建議告訴人可以搬走，
    我這是良心建議，但告訴人解讀成是我恐嚇她，叫她搬走；
    又98年4 月7 日我根本沒有與告訴人說話，是當天晚上告訴
    人進完貨回來，我過去看告訴人進了什麼貨，告訴人就突然
    衝入我店內毆打我，我承認雙方怨恨彼此非常深，我們曾經
    互罵過，但那天我並未辱罵告訴人云云。經查：
  (一)被告被訴於98年4月2日恐嚇告訴人部分：
    1.被告於前揭時間、地點以「不必房租就贏你、要趕快搬走
      ，不然每天來罵讓你生意做不下去、並要找人來亂你生意
      」等言語恫嚇告訴人丙○○，告訴人因此對被告怒目相視
      ，被告又恫稱：「看三小，再看眼睛就挖出來！」等事實
      ，業經證人即告訴人丙○○於本院審理時證稱：98年4 月
      2 日下午7 時，被告指著我罵：「不要賺就贏你，不要店
      租就贏你，你若不搬走，我天天要罵你，天天亂你，讓你
      生意做不下去，讓你窮死」，我就一直瞪著被告看，她就
      罵：「看三小，再看眼睛就挖出來（台語）」；被告是在
      她的店門口罵我，她一手插腰一手指著我，還有揮手的動
      作，當時我們店裡的人只要在場都聽得到，要是在旁邊也
      都聽得到等語（見本院卷第31頁）。而當時丙○○之店員
      甲○○、己○○在店內亦聽聞被告對告訴人恫嚇稱要其趕
      快搬走，否則就要妨害干擾告訴人做生意一節，亦經證人
      甲○○於本院審理時證稱：98年4 月2 日下午7 點，我有
      聽到被告在那裡說：「我不用房租就贏你，我不用賺就贏
      你，看你要不要搬走，如果不搬走我就要一直亂你，讓你
      無法做生意」，還說「你還看，看三小，再看眼睛把你挖
      出來（台語）」等語，當時被告就在她們店的門口，她就
      是站著，眼睛指著我們這樣罵，因為我們二家是正對面，
      被告罵人的音量很大聲，我們都聽得見等語明確（見本院
      卷第36頁）；證人己○○則證稱：98年4 月2 日下午7 點
      左右，有聽到被告對告訴人說，她不需要房租就贏老闆娘
      ，她還說「你如果不搬家，就讓你沒有辦法做生意，要每
      天給你亂」；被告是她面對面罵，且還瞪著我們的店明確
      （見本院卷第39頁反面）。據上，告訴人指證被告於98年
      4 月2 日有以上開言詞恫嚇之行為，經核與當時在場之己○○、甲○○證述均大致相符，且告訴人於警詢、偵查及
      本院審理之證述亦均無歧異之處，則告訴人上開證述內容
      應堪採為認定本案事實之依據。
    2.又酌以：被告與告訴人均在臺北市五分埔地區經營服飾店
      生意，且為在對門開業之鄰居，過去雙方因生意競爭關係
      而相處不睦等事實，為被告自陳甚明。又證人丁○○證稱
      ：我與丙○○等人經營之商店相處不融洽，我們都是經營
      服飾的批發商，我們向上游福美服飾拿衣服，丙○○比我
      們晚進貨，但因她們的量較大，就要求上游不要批貨給我
      ，結果就以比較高的價格批貨給我，因為福美服飾要漲價
      ，我問原因，上游就表示因丙○○等人進貨比較多，....
      ，我不清楚丙○○有無要求福美服飾提高我的價格，但是
      福美服飾確實對我漲價，又秉宏服飾也是因為告訴人進貨
      量大，她們就漲價，漲價金額約每件5 元，全發服飾也是
      同樣的情形，全發的老闆有明確說因為告訴人在我對面，
      而他們的進貨量較大，所以不批貨給我等語明確（見偵二
      卷第63頁），自足認被告在與告訴人有上開商業競爭關係
      下，其因為認為告訴人以搶走其上游服飾貨源方式，影響
      其服飾生意，而對告訴人有所不滿之事實。此外，參酌被
      告自承其曾經與告訴人互罵一情，及證人丁○○於偵查中
      證稱：我女兒精神狀況有時不穩定，有去看醫生，醫生說
      有恐懼症候群等語（見偵四卷第43頁），可見被告因與告
      訴人生意競爭而心生不滿，即動輒以言語暴力相向，欠缺
      情緒管理能力，此更足以佐證告訴人證稱被告上開恫嚇之
      言詞應非憑空捏造之詞。
    3.至於被告固辯稱：己○○都是下午就下班了，98年4 月2
      日當天晚上己○○並不在現場，不可能會聽到我罵告訴人
      等語，惟據證人己○○證稱：我每天12點半上班，正常3
      點下班，在98年4 月那陣子很忙，因為當時在進夏天的衣
      服，所以常常都9 點多到10點下班，4 月2 日那天我大概
      快10點才走等語（見本院卷第24頁），又參以己○○於98
      年4 月7 日並未聞被告辱罵告訴人一情，另經證人己○○
      證稱：98年4 月7 日下午4 、5 時許我不在店裡，我比較
      忙，沒有注意到98年4 月7 日下午4 、5 點時被告有對告
      訴人說了什麼等語甚明（見本院卷第39頁反面、40頁），
      則倘若證人己○○實際上於98年4 月2 日、98年4 月7 日
      均不在告訴人店內，亦均未聽聞被告對告訴人陳述之內容
      ，其為與告訴人共謀羅織被告入罪，故意到庭為虛偽不實
      之證述，只要全部附和告訴人之說詞即可遂行目的，衡情
      應不致於僅謊稱其98年4 月2 日有聽到被告恫嚇告訴人之
      言詞，而又據實陳稱其98年4 月7 日並未聽見被告對告訴
      人所說內容之理，從而，應認為證人己○○於本院審理時
      所為證述係本於親身見聞而為之陳述，並無被告所稱之不
      可信情形。
    4.被告雖又陳稱：4 月2 日傍晚8 時許，甲○○的親友來找
      她，因為那個男的常來找甲○○，我以我誤認那是她親戚
      ，她從告訴人店內出來，在我門口說「台中的旅客，這就
      是龍發堂，龍發堂到了！」，還扭來扭去，我才罵那個男
      的說你是娘娘腔等語，另證人丁○○亦證稱：98年4 月2
      日晚上有一名男子從丙○○家中出來，在我們店門口罵，
      我有聽到他說「龍發堂出來的！龍發堂出來的！」等語（
      見本院卷第42頁）。惟告訴人及證人甲○○均否認知情上
      開事實（見本院卷第8 、39頁），而據被告所述，其只知
      道該名男子認識甲○○，惟其並不確定該男子所為是否與
      告訴人、甲○○有關，則縱令被告所辯上情屬實，亦難認
      為係告訴人指使對方辱罵被告，是被告所辯此部份之情詞
      ，亦無從減免其自身恐嚇之罪責，併予說明。
    5.被告有以上開言詞恫嚇告訴人，已如前述，又「要每天來
      罵讓你生意做不下去」、「要找人來亂你生意」等言詞，
      乃對他人傳達自己將持續以言語騷擾或夥同不特定人妨害
      該被害人自由開店營業之訊息，「再看要把你的眼珠挖出
      來」之言詞，則係表示自己將直接對對方身體施加傷害，
      上開言語客觀上亦顯足以使任何一般智識程度之人心生畏
      怖無疑，而告訴人復證稱：我聽到被告在98年4 月2 日跟
      我說的那些話後，感到很無奈，心理也很難過，也很生氣
      等語，又證稱：因為被告真的非常有錢，像我找人來作證
      ，也是擔心不知道被告會出什麼動作而不敢來，我也會擔
      心，我一個女生，沒有人可以幫我等語（見本院卷第35頁
      ），足認告訴人聽聞被告上開恫嚇之言論後，其內心因而
      感到恐懼不安，已達於危害安全之程度甚明。
  (二)被訴於98年4月7日對告訴人公然侮辱部分：
    1.被告於上揭時間、地點辱罵告訴人之事實，業經告訴人於
      本院審理時證稱：98年4 月7 日那天剛好有人找我結帳，
      我開完票正準備吃飯，被告破口大罵「老處女、老女人、
      嫁不出去的老女人、棺材鑽一半都嫁不出去的女人、破雞
      巴、不要臉」等語，被告當時是在她店門口，一邊走、一
      邊罵，這次被告罵我的音量跟平常一樣，只要旁邊在場的
      人都聽得到，隔壁鄰居很多人知道，只是大家不想淌混水
      等語明確（見本院卷第31、32頁）。另本院傳喚證人甲○○到庭，經檢察官詢以：「98年4 月7 日當天下午4 點左
      右，你有聽到被告向告訴人說什麼？」，證稱：「她罵都
      是台語，我不用賺就贏你，你要做有錢人就早死早投胎，
      老女人、老處女，棺材鑽一半都嫁不出去。」等語，又經
      詢以：「被告是在哪裡對你們這樣講？」，證稱：「也是
      她家門口。」等語，經詢以：「為何你們覺得是對丙○○
      罵？」，證稱：「不是只有對丙○○罵，我們上班的人也
      是這樣被罵，4 月7 日那天我們很忙，如果我們店裡很忙
      ，她看了就會抓狂，就會站在門口亂罵，4 月7 日是罵丙○○，我們是在那裡上班，罵到我是有的時候還指著我的
      名字講。」等語，經詢以：「是否記得4 月7 日罵的時間
      ？」，證稱：「下午4 、5 點。」等語（見本院卷第36頁
      ）。據上，證人丙○○、甲○○均明確指證被告於98年4
      月7 日下午有出言辱罵告訴人之行為，且經核證人丙○○
      前於警詢、偵查之證述，與其本院審理時所述均大致相符
      ，並無矛盾或明顯歧異之處，足見證人丙○○、甲○○上
      開證述內容尚屬可信。
    2.又查：98年4 月7 日晚間8 時許，告訴人進入被告店內動
      手毆打被告，雙方並發生肢體衝突之事實，分別為告訴人
      、證人甲○○證述甚明（見本院卷第34頁反面，本院卷第
      38頁反面），亦為被告所不爭執，被告雖陳稱：當天我僅
      是看告訴人進什麼貨，不知為何告訴人就進來毆打我等語
      ，然被告被告訴人毆打當時正身處在其店內，則告訴人若
      非確遭被告以言詞辱罵而情緒激動，焉有無故突然主動進
      入被告店內質問被告，進而動手毆打被告之理；再參酌證
      人即被告之父親丁○○於偵查中經檢察官訊以：「有無聽
      過你女兒罵『老處女、老女人、嫁不出去』之類的話？」
      ，答稱：「被告都在自言自語，沒有指名道姓。」；訊以
      ：「你認為你女兒都在講誰？」，答稱：「我無法回答。
      」；訊以：「你女兒有無跟丙○○講過『不用房租就贏你
      ，看你要不要搬走，若不搬走要每天來亂，無法做生意』
      ？」；答稱：「我沒聽過這些，我大部分都是聽『老女人
      、老處女』」等語（見偵卷第43頁），足見證人丁○○雖
      聲稱被告均自言自語未辱罵特定對象，惟亦不否認被告經
      常有其在店內罵稱「老處女、老女人」等語之行為；另被
      告經常以「老處女」、「沒人要」一類之言詞辱罵告訴人
      一節，亦經證人乙○○於偵查中證稱：我經常聽到被告罵
      告訴人，如老處女、沒人要之類很難聽的話，被告罵得蠻
      頻繁，最近半年有罵1 、2 次等語（見偵卷第27頁），更
      足以佐徵告訴人證稱遭被告以上開言語辱罵之情節，絕非
      憑空虛捏之詞。
    3.至於被告辯稱：98年4 月7 日下午4 時許告訴人根本不在
      店內，告訴人是當天晚上才回到店內的等語，與證人丙○○、甲○○上開證述不符，已難以採信。另證人即被告母
      親洪淑梅於審判中雖證稱：4 月7 日下午4 時許，我有在
      店內，當天我看到舒眉服裝行內有甲○○，我沒看到己○○、丙○○等語（見本院卷第45頁），惟洪淑梅經檢察官
      詢以：「4 月7 日下午4 點到晚上你到你妹妹家以前，你
      有無看到丙○○回到她店裡？」，證稱：「丙○○有在店
      裡。」，又經詢以：「丙○○幾點就在店裡？」，證稱：
      「4 點還是3 點多」等語（見本院卷第45頁反面）。足見
      證人洪淑梅於同日作證時，前後供述已不一致，則其所述
      是否實在，已不無可疑，更何況證人洪淑梅看店時會在店
      內看電視，也會走動整理衣服，也可能上樓修改衣服，均
      據證人洪淑梅證述甚明（見本院卷第46頁），則其當不致
      於隨時注意對面舒眉服裝行動靜，並掌握告訴人返回店內
      時間為何，是以證人洪淑梅前開證述內容，亦無從採為有
      利於被告之證據。
    4.被告於上揭時間、地點有以上開言語辱罵告訴人之事實，
      已經認定如前，又被告辱罵告訴人係於下午時分在商店門
      口，按當時情形，應屬多數人所可共見共聞之狀態，而「
      不要臉、老處女、早死早投胎、破雞巴、棺材鑽一半都嫁
      不出去」等言詞，在社會通念及口語意義上，均屬對他人
      人格貶損辱詞，該等言語係基於攻擊性，在場聽聞者亦能
      體認陳述人係以該言語對被害人為人身攻擊，已足令被辱
      罵者感到難堪、不快，則被告以此種言語辱罵告訴人，已
      達貶損告訴人格及尊嚴之效果，至為明確。
  (三)另檢察官聲請傳喚證人即丙○○服飾店之店員乙○○，因證
    人乙○○經本院傳喚未到，又經核本案被告被訴犯罪事實已
    有上開證據可資證明，而被告恐嚇告訴人之時間即98年4 月
    2 日，丙○○店內僅丙○○、甲○○、己○○三人，被告侮
    辱告訴人之時間即98年4 月7 日，告訴人店內僅有告訴人與
    甲○○在場等節，分別經告訴人、甲○○證述明確，則證人
    乙○○非案發時在場實際親身見聞事件經過之人，是經審酌
    後認為無再行傳喚之必要，併予說明。
  (四)綜上所述，被告恐嚇及公然侮辱告訴人之行為，均堪認定，
    其所辯前揭情詞，則均不足採信。本案被告犯罪事實已經證
    明，應予依法論科。
二、論罪科刑部分：
    核被告所為於98年4 月2 日恫嚇告訴人之行為，係犯刑法第
    305 條之恐嚇危害安全罪；所為於同年月7 日辱罵告訴人之
    行為，係犯刑法第309 條第1 項之公然侮辱罪。被告於98年
    4 月2 日對告訴人恫稱：「看三小！再看就把眼珠挖出來！
    」等語，雖不在檢察官起訴之範圍，惟此部份與檢察官起訴
    因被告係先以告訴人如不搬走，就要擾亂告訴人做生意等言
    語恐嚇告訴人，告訴人聽聞後回瞪被告，被告才接續對告訴
    人恫稱「看三小！再看就把眼珠挖出來！」，顯見被告上開
    行為均係基於同一恐嚇犯意為之，是此部分與檢察官起訴部
    分有實質上一罪關係，應由本院併予審理。被告所犯上開恐
    嚇危害安全、公然侮辱等罪間，犯意各別，行為互殊，應予
    分論併罰。爰審酌：被告與告訴人為鄰居關係，雙方因服飾
    店生意競爭關係而長年相處不睦，被告不思以和平方式和告
    訴人化解歧見，反而以上開言詞恫嚇告訴人，使告訴人內心
    所受恐懼非輕，又被告復主動尋釁，以上開不堪言詞辱罵告
    訴人，不僅嚴重貶損告訴人人格，並釀成其與告訴人之肢體
    衝突，且被告係大學畢業，具有相當智識程度，犯後仍飾詞
    狡辯，且未與告訴人達成和解以賠償告訴人損失，未見悔意
    ，原不宜輕縱，惟念及量被告、告訴人為面對面開業經營服
    飾店之鄰居，二人因生意競爭以致於水火不容，被告以言語
    辱罵及恫嚇告訴人，雖屬不該，然被告、告訴人兩家長年相
    處不睦有其複雜之原因，即使對被告以重刑相繩，亦只加深
    其與告訴人之對立仇隙，再滋事端，無助解決雙方紛爭；並
    考量被告之生活狀況等一切情狀，分別量處如主文所示之刑
    及定其應執行之刑，再分別考量被告之收入、家庭經濟狀況
    等情，就上開宣告刑及執行刑部分，均諭知如主文所示之易
    科罰金折算標準，以資懲警。至於檢察官雖請求量處被告有
    期徒刑以上之刑，惟本院認上開刑度已足以評價被告行為之
    不法性，是認檢察官求刑尚嫌過重，併予說明。
據上論斷，應依刑事訴訟法第299 條第1 項前段，刑法第305 條
、第309 條第1 項、第51條第6 款，刑法施行法第1 條之1 ，判
決如主文。
本案經檢察官郭昭吟到庭執行職務
中    華    民    國    99    年    3     月    25    日
                  刑事第十八庭  法  官  陳思帆
上正本證明與原本無異。
如不服本判決應於收受送達後10日內向本院提出上訴書狀，並應
敘述具體理由；其未敘述上訴理由者，應於上訴期間屆滿後20日
內向本院補提理由書（均須按他造當事人之人數附繕本）「切勿
逕送上級法院」。告訴人或被害人如對於本判決不服者，應具備
理由請求檢察官上訴，其上訴期間之計算係以檢察官收受判決正
本之日期為準。
                                書記官  林素霜
中    華    民    國    99    年    3     月    25    日
附錄本案論罪科刑所適用之法條：
中華民國刑法第305條
以加害生命、身體、自由、名譽、財產之事，恐嚇他人致生危害
於安全者，處2 年以下有期徒刑、拘役或3 百元以下罰金。
中華民國刑法第309條第1 項
公然侮辱人者，處拘役或3 百元以下罰金。

司法院資訊處製作；財團法人民間司法改革基金會備份。
